【裁判字號】    97,交上訴,205
【裁判日期】    980417
【裁判案由】    過失致死等
【裁判全文】
臺灣高等法院刑事判決               97年度交上訴字第205號
上  訴  人
即  被  告  庚○○
                      樓
選任辯護人  黃璧川律師
上列上訴人因過失致死等案件，不服臺灣基隆地方法院97年度交
訴字第24號，中華民國97年11月17日第一審判決（起訴案號：臺
灣基隆地方法院檢察署97年度相字第146號），提起上訴，本院
判決如下：
    主  文
上訴駁回。
    事  實
一、庚○○任職東群運通有限公司（下稱東群公司）擔任營業貨
    運曳引車司機，以駕駛曳引車運送貨物為業，係從事駕駛業
    務之人。於民國97年5月3日午後，駕駛車牌號碼348-AJ號營
    業用半聯結車（牽引車號FW-71號拖板車，下統稱A車），沿
    國道3號高速公路汐止往基隆北上方向行駛，於同日14時42
    分許，行經國道3號北上1公里基金隧道之際，本應注意汽車
    行駛於同一車道，後車與前車前應保持隨時可以煞停之距離
    ，且行駛於高速公路，前後兩車間之行車安全距離，在正常
    天候狀況下，大型車應以車輛速率之每小時公里數值減20公
    尺計算前、後車安全距離；並應隨時注意車前狀況，隨時採
    取必要之安全措施，而依當時情形天候晴、基金隧道為有照
    明、路面為柏油之國道、道路乾燥、無缺陷、無障礙物、視
    距良好，並無不能注意之情事，竟疏未注意隧道內已因車流
    量大而回堵、前方車輛均已減速甚或呈現煞停之狀態，猶以
    時速80至90公里之速度向前疾駛，由後方追撞在前方、由丁○○所駕駛之車號4935-BL號自小客車（下稱B車），繼之再
    依序追撞由辛○○所駕駛、車號3225-GX號自小客車（下稱C
    車），由辰○○所駕駛、車號5838-JS號自小客車（下稱D車
    ），由己○○所駕駛、車號7188-ED號自小客車（下稱E車）
    ，由子○○所駕駛、車號LA-5739號自小客車（下稱F車），
    由寅○○所駕駛、車號2498-FE號自小客車（下稱G車），以
    及由卯○○所駕駛、車號4935-BL號自小客車（下稱H車），
    造成B車上丁○○、戊○○、C車上辛○○、壬○○、癸○○
    、D車上辰○○、巳○○等7人分別受有如附表所示之傷害；
    B車上高月敏受有頭部、胸部外傷，因顱內出血而當場死亡
    ；B車上林瑋德受有頭部外傷，送醫急救後延至同日23時08
    分仍因顱內出血不治死亡。嗣國道公路警察局第九警察隊員
    警據報前往處理，庚○○在現場向警員承認為肇事人，自首
    犯行並接受裁判。
二、案經丁○○、辛○○、辰○○訴由國道公路警察局第九警察
    隊分局報請臺灣基隆地方法院檢察署檢察官偵查起訴。被告
    於原審準備程序，就被訴事實為有罪之陳述，原審合議庭裁
    定由受命法官獨任進行簡式審判程序。
    理  由
一、證據能力：檢察官、被告及辯護人均未就卷內證據資料之證
    據能力有所爭執，且觀其製作取得情形，並無違法或不當之
    情況，依刑事訴訟法第159條之5規定，均有證據能力，合先
    敘明。
二、上開事實，業據上訴人即被告坦承不諱，核與證人即被害人
    辛○○、辰○○、己○○、子○○、乙○○、丑○○、丙○○、陳珈敏、卯○○、甲○○、丁○○等於警詢中之證述相
    符（偵字第1968號卷第23-25頁、第26-28頁、第29-32頁、
    第33-35頁、第36-37頁、第38-40頁、第41-43頁、第44-46
    頁、第47-49頁、偵字第2297號卷第4-5頁、第6-8頁），並
    有道路交通事故現場圖、道路交通事故調查報告表(一)、(二)、
    現場草圖、事故現場圖、國道公路警察局第九警察隊道路交
    通事故肇事人自首情形紀錄表（相字第146號卷第13-25頁）
    、被告庚○○及被害人丁○○、辰○○、己○○、子○○、
    卯○○、陳珈敏之酒精濃度測定紀錄表（測定值均為0，同
    上卷第70-76頁）、現場照片（同上卷第77-129頁）、肇事
    車輛勘驗筆錄及勘驗照片（同上卷第154-166頁）等附卷可
    憑。按汽車在同一車道行駛時，除擬超越前車外，後車與前
    車之間應保持隨時可以煞停之距離，又汽車行駛時，駕駛人
    應注意車前狀況及兩車併行之間隔，並隨時採取必要之安全
    措施，道路交通安全規則第94條第1、3項定有明文；又按汽
    車行駛高速公路及快速公路，前後兩車間之行車安全距離，
    在正常天候狀況下，依下列規定：二、大型車：車輛速率之
    每小時公里數值減二十，單位為公尺，高速公路及快速公路
    交通管制規則第6條亦定有明文。被告為已考領職業聯結車
    駕駛執照之駕駛人，有駕駛執照在卷可參（偵字第1968號卷
    第10頁），對此規定自應知之甚詳。而依卷附道路交通事故
    調查報告表所載，肇事路段為速限90公里之國道3號基金隧
    道內，且事發當時天候晴、隧道內有照片、路面無缺陷、無
    障礙物、視距良好，並無不能注意情事，以當時之主客觀狀
    況，被告自承駛進隧道之際車速為時速80-90公里，倘被告
    當時確實保持與前車之安全距離60至70公尺，且確實注意車
    前狀況，當可發現前方車輛均已回堵而減速或呈現煞停狀態
    ，卻未為注意，以致其所駕駛之半聯結車以時速80-90公里
    之高速撞擊前方由被害人丁○○等人所駕駛之車輛而肇事，
    其對本件事故之發生為有過失。再被害人丁○○、戊○○、
    辛○○、壬○○、癸○○、辰○○、巳○○等7人分別因本
    件事故受有如附表所示之傷害，亦有丁○○、戊○○之長庚
    醫院診斷證明書（偵字第1968號卷第106-107頁）、被害人
    癸○○、辛○○、辰○○、巳○○、壬○○之長庚醫院診斷
    證明書（同上卷第69-73頁、偵字第2297號卷第13頁）等在
    卷可參；被害人高月敏、林瑋德因本件車禍分別受有頭部、
    胸部外傷及頭部外傷，最後因顱內出血而死亡，亦經檢察官
    督同檢驗員相驗屬實，製有相驗筆錄、相驗屍體證明書、驗
    斷書，及相驗照片在卷足憑（相字第146號卷第132-149頁）
    ，足認被害人丁○○、戊○○、辛○○、壬○○、癸○○、
    辰○○、巳○○等7人因本件車禍事故受傷，及被害人高月
    敏、林瑋德因本件車禍死亡，與被告之過失行為間有相當因
    果關係。事證明確，被告之過失犯行堪以認定。
三、核被告庚○○所為，係犯刑法第276條第2項之業務過失致死
    罪及同法第284條第2項前段之業務過失傷害罪。被告以一過
    失行為，致被害人高月敏、林瑋德死亡，及致被害人丁○○
    、戊○○、辛○○、壬○○、癸○○、辰○○、巳○○等7
    人受傷，為想像競合犯，應依刑法第55條從一重之業務過失
    致死罪處斷。被告肇事後於未被偵查機關發覺前，即自行向
    前來處理車禍事宜之警員蕭文盛自首及接受裁判等情，此有
    國道公路警察局第九警察隊道路交通事故肇事人自首情形紀
    錄表在卷可參，並經證人蕭文盛於原審證述屬實（原審卷第
    24-25頁），爰依刑法第62條前段之規定，減輕其刑。
四、原審以事證明確，適用刑事訴訟法第273條之1第1項、第299
    條第1項前段，刑法第276條第2項、第284條第2項前段、第
    62條前段、第55條，刑法施行法第1條之1，並審酌被告過失
    程度，造成2人死亡、多人受傷（僅其中7人提出告訴）之重
    大車禍事故，被害人丁○○一家妻死子亡，被告之過失情節
    及所生危害均屬重大，對於死者，除出殯前給予被害人丁○○新台幣（下同）20萬元慰問金外（原審卷第62頁），並未
    達成和解，及被告犯後坦承之態度等一切情狀，量處有期徒
    刑二年。認事用法量刑，均無不當，被告上訴意旨略以：願
    與死者家屬和解，請給二月時間，原審量刑過重等語，惟上
    訴迄今已逾四月，仍未和解，其上訴為無理由，應予駁回。
據上論斷，應依刑事訴訟法第368條，判決如主文。
本案經檢察官吳國南到庭執行職務。
中    華    民    國    98    年    4     月    17    日
                  刑事第十八庭審判長法  官  吳鴻章
                                    法  官  陳健順
                                    法  官  周政達
以上正本證明與原本無異。
如不服本判決，應於收受送達後10日內向本院提出上訴書狀，其
未敘述上訴之理由者並得於提起上訴後10日內向本院補提理由書
（均須按他造當事人之人數附繕本）「切勿逕送上級法院」。
                                    書記官  廖純瑜
中    華    民    國    98    年    4     月    17    日
附錄：本案論罪科刑法條全文
中華民國刑法第276條
（過失致死罪）
因過失致人於死者，處2年以下有期徒刑、拘役或2千元以下罰金
。
從事業務之人，因業務上之過失犯前項之罪者，處5年以下有期
徒刑或拘役，得併科3千元以下罰金。
中華民國刑法第284條
因過失傷害人者，處6月以下有期徒刑、拘役或5百元以下罰金，
致重傷者，處1年以下有期徒刑、拘役或5百元以下罰金。
從事業務之人，因業務上之過失傷害人者，處1年以下有期徒刑
、拘役或1千元以下罰金，致重傷者，處3年以下有期徒刑、拘役
或2千元以下罰金。
附表：
┌──┬─────┬───┬───┬─────────────┬─────────┐
│編號│ 車號     │駕駛人│  乘客│  受傷情形                │  告訴情形        │
├──┼─────┼───┼───┼─────────────┼─────────┤
│B車 │4935-EL號 │丁○○│高月敏│受有頭部、胸部外傷，因顱內│已提出，見97偵字第│
│    │          │      │      │出血當場死亡              │2297號卷第8頁     │
│    │          │      ├───┼─────────────┼─────────┤
│    │          │      │林瑋德│受有頭部外傷，送醫後延至97│已提出，見97偵字第│
│    │          │      │      │年5月3日23時08分因顱內出血│2297號卷第8頁     │
│    │          │      │      │死亡                      │                  │
│    │          │      ├───┼─────────────┼─────────┤
│    │          │      │戊○○│受有左側股骨骨折、雙側肺部│已提出，見97偵字第│
│    │          │      │      │挫傷、肝臟挫傷併血腫、左遠│1968號卷第105 頁  │
│    │          │      │      │端脛骨骨折                │                  │
│    │          │      ├───┼─────────────┼─────────┤
│    │          │      │丁○○│左肩胛骨骨折、腦振盪、胸部│已提出，見97偵字第│
│    │          │      │      │及頸部挫傷、頭皮撕裂傷    │2297號卷第8頁     │
├──┼─────┼───┼───┼─────────────┼─────────┤
│C車 │3225-GX號 │辛○○│甲○○│頭皮11公分撕裂傷          │未提告訴          │
│    │          │      ├───┼─────────────┼─────────┤
│    │          │      │壬○○│右側股骨骨折              │由法定代理人辛○○│
│    │          │      │      │                          │提出告訴，見97 偵 │
│    │          │      │      │                          │字第1968號第25 頁 │
│    │          │      ├───┼─────────────┼─────────┤
│    │          │      │癸○○│左膝挫傷                  │由法定代理人辛○○│
│    │          │      │      │                          │提出告訴，見97 偵 │
│    │          │      │      │                          │字第1968號第25 頁 │
│    │          │      ├───┼─────────────┼─────────┤
│    │          │      │辛○○│胸壁挫傷、前臂擦傷        │已提出，見97偵字第│
│    │          │      │      │                          │1968號第25頁      │
├──┼─────┼───┼───┼─────────────┼─────────┤
│D車 │5838-JS號 │辰○○│巳○○│左大腿、右臀挫傷、右腳指擦│由法定代理人辰○○│
│    │          │      │      │傷                        │提出告訴，見97 偵 │
│    │          │      │      │                          │字第1968號第28 頁 │
│    │          │      ├───┼─────────────┼─────────┤
│    │          │      │辰○○│下背扭傷                  │已提出，見97偵字第│
│    │          │      │      │                          │1968號第28頁      │
├──┼─────┼───┼───┼─────────────┼─────────┤
│E車 │7188-ED號 │己○○│陳曉員│均未提出診斷證明          │均未提出，見97偵字│
│    │          │      │      │                          │第1968號卷第32頁  │
├──┼─────┼───┼───┼─────────────┼─────────┤
│F車 │LA-5739號 │子○○│丙○○│其中丑○○受有頭皮開放性傷│均未提出，見97偵字│
│    │          │      │丑○○│口1公分、頭皮外傷、頸部拉 │第1968號卷第35、37│
│    │          │      │付方方│傷                        │、39頁            │
├──┼─────┼───┼───┼─────────────┼─────────┤
│G車 │2498-FE號 │陳珈敏│----- │未提出診斷證明            │未提出，見97偵字第│
│    │          │      │      │                          │1968號卷第45頁    │
├──┼─────┼───┼───┼─────────────┼─────────┤
│H車 │9693-QA號 │卯○○│其妻  │均未提出診斷證明          │均未提出，見97偵字│
│    │          │      │      │                          │第1968號卷第48頁  │
└──┴─────┴───┴───┴─────────────┴─────────┘


司法院資訊處製作；財團法人民間司法改革基金會備份。
